臺灣彰化地方法院刑事判決　　　　　　 96年度交易字第216號
公　訴　人　臺灣彰化地方法院檢察署檢察官
被　　　告　乙○○
上列被告因過失傷害案件，經檢察官提起公訴（96年度偵字第
7504號），本院判決如下：
    主  文
乙○○因過失傷害人，處有期徒刑貳月，如易科罰金，以新臺幣
壹仟元折算壹日；減為有期徒刑壹月，如易科罰金，以新臺幣壹
仟元折算壹日。
    事實及理由
一、犯罪事實：
    乙○○（領有普通小型車駕駛執照）於民國96年2月9日12時
    9分許，駕駛車牌號碼1887-HR之自小客車，沿彰化縣鹿港鎮
    ○○里○○路○段45巷由南往北方向（左方車）行駛，行經
    草中巷口時，原應注意車前狀況，並隨時採取必要之安全措
    施，並應注意汽車行駛至交岔路口時，左方車應讓右方車先
    行，復依當時情形天候晴、日間自然光、柏油乾燥道路無障
    礙物、視距良好，亦無其他不能注意之情事，竟應注意能注
    意而不注意，而與甲○○所騎乘之車牌號碼YID-116號機車
    （沿草中巷由東往西方向行駛，右方車）發生碰撞，致甲○
    ○受有「左側下肢挫傷併膝滑囊血腫、左側手擦傷」等傷害
    ，嗣為警據報處理，始知上情。
二、認定事實之證據及理由：
  (一)被告於審理中對於上揭事實坦承不諱。
  (二)被告於本件車禍發生時，領有普通小型車駕駛執照一節，已
    據本院勘驗被告之普通小型車駕駛執照正本一枚屬實，有本
    院96年11月22日審理筆錄在卷可憑。
  (三)又告訴人甲○○因上開車禍受有「左側下肢挫傷併膝滑囊血
    腫、左側手擦傷」之傷害，亦有財團法人彰濱秀傳醫院開立
    之診斷證明書在卷可稽。
  (四)復按汽車行經無號誌之交岔路口時，應減速慢行，作隨時停
    車之準備，並應注意車前狀況，隨時採取必要之安全措施，
    道路交通安全規則第93條第1項第2款、第94條第3項分別定
    有明文；又按「汽車行駛至交岔路口，其行進、轉彎，應依
    下列規定：．．．二、行至無號誌或號誌故障而無交通指揮
    人員指揮之交岔路口，支線道車應暫停讓幹線道車先行。未
    設標誌、標線　或號誌劃分幹、支線道者，少線道車應暫停
    讓多線道先行；車道數相同時，轉彎車應暫停讓直行車先行
    ；同為直行車或轉彎車者，左方車應暫停讓右方車先行。但
    在交通壅塞時，應於停止線前暫停與他方雙向車輛互為禮讓
    ，交互輪流行駛。」，道路交通安全規則第102條第1項第2
    款亦定有明文，被告駕車自應注意上開規定。而依當時天候
    晴、光線良好、路面乾燥、無缺陷、視距良好等一切情狀（
    有道路交通事故調查報告表(一)、(二)各一份在卷可憑），而被
    告當時右前方之雖有堤岸，但駕駛者高度應不會被阻擋視線
    （警卷內現場相片），故並無不能注意之情事。竟疏未注意
    右方適有告訴人騎乘機車前來之狀況，未停讓右方車先行，
    即貿然先行通過，乃不慎與告訴人騎乘之上開機車發生碰撞
    ，使告訴人因此受有前揭傷害，被告自應負普通過失責任。
  (五)被告之過失行為，與告訴人所受傷害間，具有相當因果關係
    。又雖告訴人騎乘機車亦疏未注意應減速慢行，作隨時停車
    之準備而與有過失，然此仍無解於被告過失責任之成立，且
    因告訴人係屬右方車，具有優先路權，是被告應為肇事之主
    因，告訴人則為肇事之次因。
  (六)彰化縣區車輛行車事故鑑定委員會96年9月18日彰鑑字第
    0965602202號函，鑑定認為：被告駕駛自小客車行至無號誌
    之交岔路口，左方車未停讓右方車先行，為肇事主因；被害
    人甲○○駕駛機車行經無號誌之交岔路口，未減速慢行作隨
    時停車之準備，為肇事次因，可資參照。
  (七)本件事證明確，被告前開普通過失傷害犯行洵足認定。
三、論罪科刑：
  (一)核被告所為，係犯刑法第284條第1項前段之普通過失傷害罪
    。又被告肇事後，於有偵查犯罪職權之機關或個人發覺其犯
    罪前，主動向前現場處理之員警坦承肇事而自首，且主動接
    受裁判一節，已據被告陳明在卷，並有彰化縣警察局鹿港分
    局道路交通事故肇事人自首情形紀錄表（警卷內）一份在卷
    可考，爰依刑法第62條前段之自首規定，減輕其刑。
  (二)爰審酌被告之素行良好、過失之程度為肇事之主因、被害人
    所受傷害之程度並非嚴重，及被告肇事後自首並坦承犯行，
    被告並未與被害人商談和解等一切情狀，量處如主文所示之
    刑及易科罰金折算標準。
  (三)而中華民國96年罪犯減刑條例已於96年7月4日公布，並自同
    年7月16日生效施行，依上開條例第2條第1項第3款：「犯罪
    在中華民國96年4月24日以前者，除本條例另有規定外，依
    下列規定減刑：三、有期徒刑、拘役或罰金，減其刑期或金
    額二分之一。」之規定，被告所犯上開普通過失傷害罪，其
    犯罪時間在96年4月24日以前，且無上開條例所定不應減刑
    之情形，爰依該條例第2條第1項第3款、第4條、第7條、第9
    條之規定予以減刑，並諭知易科罰金之折算標準。
四、適用法條：
  (一)刑事訴訟法第299條第1項前段。
  (二)刑法第284條第1項前段、第62條前段、第41條第1項前段，
    刑法施行法第1條之1第1項、第2項前段。
  (三)中華民國96年罪犯減刑條例第2條第1項第3款、第4條、第7
    條、第9條。
本案經檢察官張尹敏到庭執行職務。
中    華    民    國  96      年    11    月     26   日
                    交通法庭    法  官  葉明松
以上正本證明與原本無異。
如不服本判決，應於判決送達後10日內，向本院（切勿逕送臺灣
高等法院臺中分院）提出上訴狀，上訴書狀應「敘述具體上訴理
由」，並按他造當事人之人數附繕本。
告訴人或被害人對於判決如有不服具備理由請求檢察官上訴者，
其上訴期間之計算係以檢察官收受判決正本之日期為準。
中    華    民    國  96      年    11    月     27   日
                                書記官  于淑真
附錄論罪科刑法條：
刑法第二百八十四條第一項：
因過失傷害人者，處六月以下有期徒刑、拘役或五百元以下罰金
，致重傷者，處一年以下有期徒刑、拘役或五百元以下罰金。
